【裁判字號】    91,交聲更,9
【裁判日期】    920226
【裁判案由】    聲明異議
【裁判全文】
臺灣臺南地方法院交通事件裁定                      九十一年度交聲更字第九號
    移送機關  交通部公路總局嘉義區監理所台南監理站
    受處分人  甲○○
    即異議人
    輔佐人    吳俊漢
右列受處分人因違反道路交通管理處罰條例案件，對於交通部公路總局嘉義區監理所
台南監理站民國九十一年三月二十八日所為之裁決處分（處分案號：南監五字第裁七
四—Ｖ00000000號）聲明異議，前經本院九十一年六月二十一日以九十一年
度交聲字第一０四號裁定異議駁回，受處分人提起抗告後，復經臺灣高等法院臺南分
院以九十一年度交抗字第八七號將原裁定撤銷並發回更審，本院裁定如左：
    主  文
異議駁回。
    理  由
一、聲明異議意旨如聲明異議狀所載。
二、按汽車駕駛人，行經有燈光號誌管制之交岔路口闖紅燈者，處新臺幣一千八百元
    以上五千四百元以下罰鍰；並記違規點數三點，道路交通管理處罰條例第五十三
    條、第六十三條第一項第三款分別定有明文。
三、經查：
    （一）本件受處分人即異議人甲○○係於民國九十一年二月二日十四時許，駕駛
          車號ＳＴ─０２８３號自小客車沿屏東縣滿州鄉○○○○路由滿州往恆春
          方向行駛，在行經該公路與新庄路之設有燈光號誌管制之交岔路口時，遇
          紅燈超越停止線，闖紅燈欲左轉進入新庄路，因有一輛自小客車由新庄路
          駛出並左轉往恆春方向行駛，異議人之自小客車先等讓該車駛過後，再繼
          續左轉進入新庄路並往佳樂水方向行駛，適警方之巡邏車亦駛至前開交岔
          路口並同向在異議人車後停等紅燈，見異議人所駕自小客車在該路口違規
          闖紅燈左轉，值勤員警乃先停等至綠燈後方自後尾追約距新庄路口一百公
          尺處，將異議人所駕之自小客車予以攔停，並在告知其違規事實後當場掣
          單舉發等情，有屏東縣警察局恆春分局九十一年三月四日恆警裁字第０９
          １０００１５５２號函一紙在卷可稽，並經證人即本件舉發之屏東縣警察
          局恆春分局滿州分駐所警員黃福進於本院九十一年交聲字第一０四號案件
          調查時到庭陳證：「（問：本件是否你告發的，情形如何？）是我告發的
          ，我是九十一年二月二日下午二時至四時服勤區查察及交整勤務（庭呈相
          片），當時我開巡邏車走二百線，由滿州往恆春方向行駛至卷附相片之二
          百線與新庄路十字路口，我是開在異議人的後面，我看到號誌是紅燈結果
          異議人開過停止線要左轉剛好由新庄路駛出一輛自小客車左轉要往恆春方
          向，異議人就在路口等該輛車開過後，再繼續左轉直駛，異議人讓過時號
          誌還是紅燈，異議人確實是紅燈時超越停止線再闖紅燈直駛，我是等到綠
          燈後再左轉跟在異議人車後，超越按喇叭示警命異議人停車開單告發」等
          語無訛（見本院九十一年交聲字第一０四號卷內九十一年五月十六日訊問
          筆錄），而異議人亦坦承有於右開時、地駕駛該輛自小客車行經該處設有
          燈光號誌管制之交岔路口，並為警攔停當場掣單舉發之事實，參諸執勤警
          員係依法執行公務，與異議人並不相識，素無怨隙，苟非實情，自無須恣
          意誣攀之理。而且警員執行公務本身受行政懲處責任之監督，到庭具結作
          證更以刑罰擔保其真實性，警員應無甘冒行政懲處及刑法偽證罪責任而刻
          意誣陷之必要。因此，可信賴警員黃福進前開陳證為真實。
    （二）異議人雖一再辯稱其並未闖紅燈云云。惟按法院受理交通異議案件，乃是
          對於交通舉發行政處分審查其是否違法，本質上屬於行政爭訟過程，與普
          通法院審理刑事案件之原則不同。其舉證責任之原理，非如刑事案件中，
          應超越任何合理懷疑始可為有罪判決者之嚴格程度。其舉證責任之原理，
          應與民事訴訟相類似，除有特別規定外，基本上準用民事訴訟法，由國家
          機關與人民二造，各自履行其主觀之舉證責任，在過程中各自提出證據；
          若窮盡各種證據方法，待證結果仍有不明時，則由客觀之舉證責任危險分
          配原則，決定國家機關與人民二造何人應受敗訴危險。此參酌行政訴訟法
          第一百三十六條規定準用民事訴訟法第二百七十七條自明。查原裁決機關
          交通部公路總局嘉義區監理所台南監理站，裁決異議人甲○○闖紅燈，乃
          引據前開屏東縣警察局恆春分局九十一年三月四日恆警裁字第０９１００
          ０１５５２號函為證。而舉發本件違規事件之屏東縣警察局恆春分局滿州
          分駐所員警黃福進，就本件如何查獲並舉發之經過，亦於本院調查時到庭
          陳證無訛，已如前述，並就異議人所駕之自小客車係沿屏東縣滿州鄉○○
          ○○路在警車同向前方行駛，遇前開交岔路口紅燈未停而闖紅燈左轉進入
          新庄路往佳樂水方向行駛，經警方尾隨異議人自小客車至上開攔停處予以
          攔停並告知其違規事實再掣單舉發等本件違規情節均供述明確，且警員黃
          福進本身直接見聞異議人所駕之自小客車有闖紅燈之事實經過，對事實最
          為明瞭，又經以行政及刑事責任擔保其真實性，而闖紅燈之違規過程，僅
          約數秒鐘，稍縱即逝，此項短暫之事實經過，除全程目睹之警員可資證明
          外，難有其他輔佐證據，是綜合認定證人其陳述為可採信。
  （三）、雖異議人一再辯稱前開違反道路交通管理事件舉發通知單之主管職名章所
          長顏世杰早已於本舉發事件前調職，竟仍事前蓋章，及違規通知單所記載
          之違規事實不存在（闖紅燈記載為紅燈越線），本件舉發有重大明顯瑕疵
          ，依行政程序法第一百十一條第七款規定，應屬無效云云。惟：
      １、所謂行政處分，係指行政機關就公法上具體事件所為之決定或其他公權力
          措施而對外直接發生法律效果之單方行政行為，行政程序法第九十二條第
          一項定有明文。而為維護道路交通管理，維護交通秩序，確保道路交通安
          全，道路交通管理處罰條例對違反該條例之行為定有各項行政罰，同條例
          第九條第一項規定：「本條例所定罰鍰之處罰，行為人接獲違反道路交通
          管理事件通知單後，應於十五日內，到達指定處所聽候裁決。但行為人認
          為舉發之事實與違規情形相符者，得不經裁決，逕依各該條款罰鍰最低額
          ，自動向指定之處所繳納結案」，觀諸舉發道路交通管理事件通知單，並
          無任何有關法律效果（包括不罰、科處罰鍰或吊扣、吊銷駕駛執照）之欄
          項，則行為人接獲違反道路交通管理事件通知單（罰單）後，若未至指定
          處所聽候裁決，或裁決機關尚未裁決，則該違反道路交通管理事件通知單
          ，並無任何法律效果可言，違反道路交通管理事件通知單既未直接發生法
          律效果，尚待監理機關之裁決始對行為人發生法律效果，即與行政處分之
          構成要件不符，其性質應屬觀念通知。從而，違反道路交通管理事件違規
          通知單「主管職名章欄」蓋用前任主管章，舉發機關查明真實違規事實後
          通知行為人及裁決機關，並不影響舉發違規事實之存在，裁決機關仍有權
          認定違規事實，違規行為人對裁決處分仍可聲明異議，並未扞格。至於內
          政部警政署九十一年六月六日警署交字第０九一０一００五二九號函逕將
          舉發違反道路交通事件通知單視為行政處分，難認有何依據，於本案尚無
          適用餘地。
      ２、本件證人黃福進雖在本件舉發通知單上之違規事實欄內係填載為「不遵守
          交通號誌之指示（紅燈越線）」，其上之舉發違反法條欄內亦填載為「道
          路交通管理處罰條例第六十條第二項第三款」，致與異議人前開經移送機
          關裁決「駕車行經有燈光號誌管制之交岔路口闖紅燈」之舉發違規事實未
          見一致，惟按違反道路交通管理事件，處罰機關受理後發現舉發錯誤或要
          件欠缺，可補正或尚待查明者，退回原舉發單位查明補正後依法處理，違
          反道路交通管理事件統一裁罰標準及處理細則第三十四條第二項前段定有
          明文。而查本件異議人之違規事實為「駕駛車號ＳＴ─０２８３號自小客
          車沿屏東縣滿州鄉○○○○路由滿州往恆春方向行駛，在行經該公路與新
          庄路之設有燈光號誌管制之交岔路口時，遇紅燈超越停止線，闖紅燈欲左
          轉進入新庄路，因有一輛自小客車由新庄路駛出並左轉往恆春方向行駛，
          異議人之自小客車先等讓該車駛過後，再繼續左轉進入新庄路並往佳樂水
          方向行駛」等情，已如前述，而原舉發單位即屏東縣警察局恆春分局經查
          明異議人所駕「該車已遇紅燈超越停止線，且有意思左轉往佳樂水方向行
          駛，因佳樂水往恆春方向有部自小客車行駛，該駕駛人（即異議人）讓其
          通過後，繼續行駛」之事實係屬【闖紅燈】違規，原舉發法條引用錯誤乙
          節，亦有屏東縣警察局恆春分局前揭九十一年三月四日恆警裁字第０９１
          ０００１５５２號函在卷可憑，而原舉發之違規事實雖為「不遵守交通號
          誌之指示（紅燈越線）」，然該事實亦係據異議人當場自承，簽收在案，
          而其真實之違規情形，經原裁決機關函請舉發機關查明後，查知真實違規
          情形應為「駕車行經有燈光號誌管制之交岔路口闖紅燈」，且上開違規事
          實與原舉發之違規事實並未自相矛盾或有濫行認定之虞，則依前開說明，
          舉發違反道路交通管理事件通知單性質上既係觀念通知，舉發機關依道路
          交通管理事件統一裁罰標準及處理細則第三十四條第二項前段規定，就本
          件舉發事實予以補正、查明，並無不當。從而，原裁決機關交通部公路總
          局嘉義區監理所台南監理站受理並函洽原舉發機關查明補正後，發現本件
          舉發員警係誤認該等違規事實該當【不遵守交通號誌之指示（紅燈越線）
          】要件而填載錯誤時，自可逕依異議人之實際違規事實自為裁決，是異議
          人辯稱前開裁決程序有誤，本件屬行政處分重大瑕疵云云，亦無理由。
      ３、至於異議人所提出屏東縣警察局恆春分局九十一年八月十七九日恆警裁字
          第０九一０００六三九六號函（受文者為原裁決機關即交通部公路總局嘉
          義區監理所臺南監理站及異議人）所載「有關本分局於九十一年二月二日
          以闖紅燈違規，舉發車號ＳＴ─０二八三號自用小客車（單號Ｖ0000
          0000），經查本案舉發有誤，本分局同意撤銷原處分」等旨，係對原
          裁決機關及違規行為人為通知，惟如前述，認定違規事實仍取決於原裁決
          機關，原裁決機關不受舉發機關所為之函文拘束，且審酌上開函文除表示
          舉發有誤外，並未詳細敘明舉發錯誤及撤銷之理由，對本件違規事實之調
          查及認定並無裨益，本件違規事實既經原裁決機關函洽原舉發機關查明，
          並經本院調查並進而認定，自難以該函文對異議人為有利之認定，併此敘
          明。
    （四）本件異議人有於右述時、地，駕駛前開自小客車行經有燈光號誌管制之交
          岔路口闖紅燈之事實，既可認定，則移送機關即交通部公路總局嘉義區監
          理所台南監理站據此引用前開道路交通管理處罰條例第五十三條第一項、
          第六十三條第一項第三款規定，而裁處異議人罰鍰新臺幣二千七百元並記
          違規點數三點，於法並無不當，異議人異議為無理由，應予駁回。
四、據上論斷，應依道路交通案件處理辦法第十九條，裁定如主文。
中      華      民      國      九十二      年    二    月    二十六    日
                              臺灣臺南地方法院交通法庭
                                      法  官  洪  士  傑
右正本證明與原本無異
如不服本裁定應於送達後五日內向本院提出抗告狀
                                      書記官  孫  鈴  堯
中      華      民      國      九十二      年    三    月      四      日


司法院資訊處製作；財團法人民間司法改革基金會備份。
